臺灣高等法院花蓮分院民事裁定　九十三年度家抗字第一九號
　　　抗　告　人　甲○○
　　　代　理　人　蕭芳芳律師
　　　相　對　人　台東區中小企業銀行股份有限公司
　　　法定代理人　蕭廷焜
右當事人間改定遺產管理人事件，抗告人對於中華民國九十三年十月七日臺灣臺東地
方法院九十三年度財管字第一○號所為裁定提起抗告，本院裁定如左：
　　　主　　　文
原裁定廢棄，發回台灣臺東地方法院。
　　　理　　　由
一本件相對人於原法院聲請意旨略以：相對人與被繼承人李燕山間，曾因指定遺產管
　理人事件，由臺灣臺東地方法院以九十二年度財管更字第一號裁定，指定相對人為
　被繼承人之遺產管理人，現因相對人已將被繼承人所欠之所有債權讓與新豐資產管
　理股份有限公司（下稱新豐公司），相對人對於被繼承人之遺產已無任何求償之權
　利，如繼續由相對人管理，將無法回收管理費用，對相對人之投資人顯有不公，為
　此聲請另行指定遺產管理人等語。
二原裁定以抗告人係高職畢業，能力充足，家住臺東縣卑南鄉，管理其父遺產亦極便
　利，雖已拋棄繼承，但對被繼承人李燕山之遺產及欠債情況瞭解應較深，亦不致有
　利害偏頗之虞，且新豐公司已陳明即將聲請強制執行，如擔任遺產管理人，將造成
　執行債權人和債務人遺產管理人之角色混淆，為保障債權人之利益及程序公正起見
　，依相對人之聲請改定抗告人為被繼承人李燕山之遺產管理人。
三抗告意旨略以：原審法院以九十三年度財管字第一○號民事裁定，改定抗告人即繼
  承人甲○○為被繼承人李燕山之遺產管理人，惟抗告人就被繼承人生前遭他人借名
  登記之不動產等遺產狀況並不知情，且已拋棄繼承，與遺產已無關係。抗告人所學
  非商科，對遺產管理之適切性何來能力充足？原裁定雖援引最高法院九十一年度台
  抗字第五二四號裁定意旨「法定繼承人雖聲明拋棄繼承，但仍無礙其擔任遺產管理
  人之能力及道義」，惟「道義」既非法律依據，自不宜作為指定抗告人擔任遺產管
  理人之法律依據，倘仍指定抗告人擔任之，無異命抗告人以自己之財產支出管理費
  用，然該費用得否受償或有無優先受償權，於法並非無明示。復且，抗告人因非屬
  專業而為遺產之管理不當致債權人受有損失時，依法將成為損害賠償之被告，實與
  抗告人當初拋棄繼承之原意大相違背云云。
四按除繼承開始時，繼承人之有無不明者，應為繼承人之搜索外，先順序繼承人均拋
　棄其繼承時由次順序之繼承人繼承，其次順序之繼承人有無不明或第四順序之繼承
　人均拋棄其繼承者，準用關於無人承認繼承之規定。由親屬會議於繼承開始時一個
　月內選定遺產管理人。而無親屬會議或親屬會議未於繼承開始後一個月內選定遺產
  管理人者，利害關係人或檢察官，得聲請法院選任遺產管理人。此觀民法第一千一
  百七十六條第六項、一千一百七十七條、第一千一百七十八條第二項之規定自明。
  原審法院前依上開規定，以九十二年財管更字第一號裁定，指定相對人台東區中小
  企業銀行股份有限公司為被繼承人李燕山之遺產管理人，係以被繼承人之全部繼承
  人已拋棄繼承，且均無能力及不願意擔任遺產管理人。復經相對人表明願意擔任遺
  產管理人，且其為金融業者，具有遺產管理人之能力，始指定相對人為被繼承人李
  燕山之遺產管理人，則相對人自有依同法第一千一百七十九條就其管理遺產之目的
  ，善盡遺產管理人職務之責。相對人聲請自任為遺產管理人，而其受任管理遺產之
  目的尚未完成，相對人雖移轉被繼承人所欠之所有債權讓與第三人新豐公司，然債
  權之移轉或相對人所陳無法回收管理費用云云，非當然構成改定遺產管理人之理由
  ，且既已移轉債權予第三人，是否更符合遺產管理人之角色？非無考量餘地。
五再按遺產管理人之指定，旨在維護公益及被繼承人債權人之利益，而非以遺產管理
　人管理遺產是否有實質利益為考量。且選任遺產管理人除慮及管理遺產之公平性外
　，亦須考慮其適切性，亦即應以對其遺產、遺債之情形，瞭解較深者，優先選任為
　宜。繼承人與被繼承人關係密切，然是否了解被繼承人之財產狀況，仍應調查各可
　受指定人之能力及對遺產之狀況綜合判斷之，況本件抗告人於繼承開始即已拋棄繼
　承，原審僅認抗告人係高職畢業及家住臺東縣卑南鄉，且認其原為繼承人，即認其
　有較他人便利管理遺產之能力，難謂已善盡調查之義務，況原審指定相對人為遺產
　管理人起，復至九十三年九月相對人聲請改定遺產管理人止，其時間已逾一年，依
　其專業之金融能力，與抗告人相較何者更了解遺產之狀況？何者擔任遺產管理人更
　能維護公益與被繼承人債權之利益？原審顯未說明。
六再者，法定繼承人雖聲明拋棄繼承，固無礙其擔任遺產管理人之能力，然非原為繼
　承人即當然適宜任遺產管理人。是本件尚有應行調查之程序，且由原指定遺產管理
　人之原審法院調查為適宜，本院自應予以廢棄發回原審法院另為適宜之處理。
據上論結，本件抗告為有理由，依民事訴訟法第四百九十二條第二項，裁定如主文。
中　　　華　　　民　　　國　　九十三　　年　　 十二 　　月　　　六　　　日
　　　　　　　　　　　　　　　　　審判長法官　謝　志　揚
　　　　　　　　　　　　　　　　　　　　法官　莊　謙　崇
　　　　　　　　　　　　　　　　　　　　法官　陳　淑　媛
右正本係照原本作成。
本裁定除以違背法令為理由，不得再抗告。如提再抗告，應於收受送達後十日內向本
院提出再抗告狀。並繳納再抗告費新台幣四十五元。
　　　　　　　　　　　　　　　　　法院書記官　邱　廣　譽
中　　　華　　　民　　　國　　九十三　　年　　 十二 　　月　　　七　　　日
